【裁判字號】    99,台上,2018
【裁判日期】    990408
【裁判案由】    強盜等罪
【裁判全文】
最高法院刑事判決            九十九年度台上字第二０一八號
上  訴  人  甲○○原名林進財.
            乙○○
            丙○○
上 列一 人
選任辯護人  邱清銜律師
上列上訴人等因強盜等罪案件，不服台灣高等法院中華民國九十
七年三月十三日第二審判決（九十七年度上訴字第三０號，起訴
案號：台灣桃園地方法院檢察署九十五年度偵字第八六一０號）
，提起上訴，本院判決如下：
    主  文
上訴駁回。
    理  由
一、甲○○（原名林進財，以下仍稱為林進財）、乙○○強盜、
    私行拘禁及丙○○部分
按刑事訴訟法第三百七十七條規定，上訴於第三審法院，非以判
決違背法令為理由，不得為之。是提起第三審上訴，應以原判決
違背法令為理由，係屬法定要件。如果上訴理由書狀並未依據卷
內訴訟資料，具體指摘原判決不適用何種法則或如何適用不當，
或所指摘原判決違法情事，顯與法律規定得為第三審上訴理由之
違法情形，不相適合時，均應認其上訴為違背法律上之程式，予
以駁回。本件上訴人林進財、乙○○上訴意旨略稱：(一)、原判決
認定乙○○與林進財共犯強盜罪，然究竟憑何證據認定乙○○與
林進財共同籌劃、謀議強盜被害人丁○○之財物，而有犯意聯絡
，原判決未於理由內詳加論述說明，有理由欠備之違法。原判決
另以若非由乙○○事先與林進財謀議，林進財何以知悉被害人之
財力而選定其下手，何以能掌握其行蹤等推論臆測之詞，作為認
定犯罪事實之基礎，更與證據法則有違。(二)、林進財係因被害人
透過乙○○向其借款新台幣（下同）四十萬元未還，而向被害人
催討欠款，業據林進財、乙○○供述一致。原審徒以林進財、乙
○○二人原為男女朋友，案發後更結為夫妻等情，認二人所述係
相互卸飾迴護之詞，自嫌速斷。(三)、被害人之警詢筆錄有諸多謬
誤之處，又案發前係被害人主動邀約乙○○出遊，林進財曾多次
聲請調閱相關電話通聯紀錄，原審對此棄而不論，有調查未盡之
處。另被害人歷次供述內容，前後不一，所提診斷證明書之日期
與報案日期亦有差距，顯係意圖逃避債務，原審認事用法均有違
誤等語。上訴人丙○○上訴意旨略稱：(一)、原判決於事實欄一認
定在桃園縣新屋鄉后湖十二號屋內，係由林進財、丙○○二人綑
綁被害人之手、腳，此與原判決於理由貳、二、(七)內記載被害人
供稱：在屋內僅有一人對其綑綁等情不符，有證據上理由矛盾之
違背法令。(二)、原判決於量刑事由內認丙○○有隱瞞其他共犯犯
行情事，然丙○○所知者，僅為其親自參與部分，其他如林進財
所為之強盜、竊盜犯行，丙○○並不知情，自無從揭露。且丙○
○並未自林進財處收受任何財物，係誤基於朋友義氣涉犯本案，
又學歷甚低，長年擔任貨車司機，育有子女二人，須負擔全家生
計，另自幼左手肘畸形，原審對之量處有期徒刑三年，較諸相類
似案情，實嫌過重，請斟酌改判等語。
惟查：證據之取捨、事實之認定，乃事實審法院職權行使之範圍
，事實審法院經調查證據之結果，本於確信，依自由心證之取捨
證據，苟其取捨，與經驗法則或論理法則無違，即不得任意指為
違法，而據為適法之第三審上訴理由。本件原判決認定上訴人等
分別有原判決事實欄一、二部分所載之犯行，因而撤銷第一審關
於林進財加重強盜及乙○○、丙○○部分之不當科刑判決，依修
正前刑法連續犯、牽連犯規定，從一重分別論處林進財、乙○○
共同意圖為自己不法之所有，以強暴、脅迫至使不能抗拒，而取
他人之物罪刑（二人均另牽連犯私行拘禁罪、侵入住宅竊盜罪、
連續利用自動付款設備詐欺罪；林進財處有期徒刑八年，乙○○
處有期徒刑六年）；論處丙○○共同私行拘禁罪刑（處有期徒刑
三年）。係以：證人即被害人丁○○之證言，林進財、乙○○、
證人即同案被告龍賢溢所為之部分陳述，支票影本三紙、退票理
由單、本票正反面影本、汽車買賣合約書、贓物領據保管單、天
晟醫院診斷證明書、玉山銀行、富邦銀行、花旗銀行、郵局提領
現金明細各一份、丁○○住處電梯監視錄影翻拍照片、查獲現場
暨贓證物照片、被害人之診斷證明書、租賃契約書影本等證據資
料，為綜合之判斷。並說明：林進財、乙○○均否認強盜犯行，
林進財辯稱：被害人經由乙○○向其借款四十萬元，並簽發本票
及車輛買賣契約書供擔保，嗣屆期未清償，其乃向被害人催討欠
款，經被害人同意前往前揭桃園縣新屋鄉之房屋內商討債務事宜
，並自行交付信用卡、現金卡、提款卡及住處鑰匙，由其提款及
搬取物品抵債，支票亦係經被害人同意簽發云云；乙○○辯稱：
案發時其陪同被害人巧遇林進財，事前並未謀議會合，事後林進
財告知經被害人同意，其始陪同林進財前往被害人住處取物云云
；均不足採信，而詳予指駁。已詳細敘述其所憑之證據及認定之
理由，所為論斷，俱有卷存證據資料可資覆按，並無採證或認定
事實違背經驗法則或論理法則，或其他違背法令之情形。另查：
(一)、認定犯罪事實所憑之證據，並不以直接證據為限，即綜合各
種間接證據，本於推理作用，為認定犯罪事實之基礎，如無違背
一般經驗法則，尚非法所不許。原判決於理由貳、二、(六)及理由
貳、五內已分別說明其就案內所有直接證據、間接證據，本於調
查所得心證，分別定其取捨，而認定乙○○事前即與自己共同犯
罪之意思，與林進財共同謀議而為本件犯行，並分擔實行部分之
相牽連犯行等情，因認乙○○與林進財就此部分犯行均為共同正
犯，此項認定，核與經驗法則及論理法則無違，自不容指為違法
。(二)、刑事訴訟法第三百七十九條第十款所稱「依本法應於審判
期日調查之證據」，係指該證據在客觀上為法院認定事實及適用
法律之基礎者而言，且須該項證據資料確屬存在，並有調查之可
能，始有予以調查之必要。否則，如該項證據在客觀上已不存在
而無調查之可能，事實審法院實際上既無從予以調查，自不能指
為違法。交通部電信總局依據電信法第七條第二項之授權，訂定
之「電信事業處理有關機關查詢電信通信紀錄實施辦法」第五條
第一項第三款規定，電信事業對於行動通信之通信紀錄（俗稱「
通聯紀錄」）保存期限為「最近六個月以內」。卷查林進財係於
民國九十五年八月二十八日第一審法院首次行準備程序時，聲請
調閱案發前林進財、乙○○與丁○○間之行動電話通聯紀錄（見
第一審卷第五十六頁），斯時距離原審認定之案發時間（九十五
年二月五日晚間某時至同年二月十日凌晨零時許）已逾六個月，
超過電信業者對於行動電話通信紀錄之保存期間，第一審及原審
法院因而未就此部分為無益之調查，自不違法。(三)、量刑輕重為
事實審法院之職權，事實審法院對於有罪被告之科刑，如已就刑
法第五十七條明定科刑時應審酌行為人之責任基礎並一切情狀，
及注意該條所列十款事項，以為科刑輕重之標準，所為之量刑並
未逾越法定刑度範圍，復已符合刑罰相當之原則，即無違法可言
。原判決經審酌丙○○之素行，其參與強押、拘禁被害人並輪流
看管之犯罪手段暨分工情形、涉案程度，事後坦承妨害自由犯行
，然對共犯其他行徑仍予隱諱等一切情狀，於法定刑內量處有期
徒刑三年，已就刑法第五十七條各款所定事項及上訴人之責任基
礎暨一切情事，予以審酌，所為之量刑並未逾越法定刑度範圍，
復已符合刑罰相當之原則，自無違法可言。上訴人等其餘上訴意
旨仍就原審所為採證認事之職權行使，以及原判決已論列說明之
事項，漫詞指摘，重為事實上之爭執，核與法律規定得為第三審
上訴理由之違法情形，不相適合。其等此部分之上訴違背法律上
之程式，均應予駁回。
二、林進財、乙○○利用自動付款設備詐欺及竊盜部分
按刑事訴訟法第三百七十六條所列各罪之案件，經第二審判決者
，不得上訴於第三審法院，法有明文。本件林進財、乙○○所犯
刑法第三百二十一條第一項第一款於夜間侵入住宅竊盜罪、第三
百三十九條之二第一項之利用自動付款設備詐欺罪部分（原判決
事實欄二部分），及林進財另犯刑法第三百二十一條第一項第三
款連續攜帶兇器加重竊盜罪部分（原判決事實欄三部分），核屬
刑事訴訟法第三百七十六條第一、二款之案件，依首開說明，既
經第二審判決，自不得上訴於第三審法院。縱林進財、乙○○所
犯上開於夜間侵入住宅竊盜及利用自動付款設備詐欺部分，與上
述強盜、私行拘禁部分有修正前刑法方法結果之牽連關係，為裁
判上一罪，但渠等強盜、私行拘禁部分之上訴為不合法，本院應
從程序上予以駁回，而無從為實體上判決，對於輕罪之此部分，
亦無從適用審判不可分原則，為實體上審判。林進財、乙○○竟
復提起上訴，顯為法所不許，應予駁回。
據上論結，應依刑事訴訟法第三百九十五條前段，判決如主文。
中    華    民    國  九十九  年    四    月    八    日
                      最高法院刑事第五庭
                          審判長法官  陳  正  庸
                                法官  林  秀  夫
                                法官  宋      祺
                                法官  陳  祐  治
                                法官  林  瑞  斌
本件正本證明與原本無異
                                      書  記  官
中    華    民    國  九十九  年    四    月   十四   日
                                                      V

司法院資訊處製作；財團法人民間司法改革基金會備份。
